臺灣臺北地方法院刑事判決　　　　　　　93年度易字第1756號
公　訴　人　臺灣臺北地方法院檢察署檢察官
被　　　告　甲○○
上列被告因違反稅捐稽徵法案件，經檢察官提起公訴（93年度偵
緝字第1491號），本院判決如下：
    主  文
甲○○無罪。
    理  由
一、公訴意旨略以：被告甲○○與自稱「詹爵維」之不詳姓名、
    年籍之成年男子共同基於幫助曹立松（另案業經臺灣臺北地
    方法院檢察署檢察官提起公訴）所設立之富貴酒家逃漏特種
    營業稅捐之概括犯意聯絡，於民國九十年七月二日，先由甲
    ○○持
    辦理力銘實業行（設臺北市○○○路○段十九號二樓之五）
    之設立登記，並以甲○○擔任負責人，二人復於同月十八日
    共同前往華南商業銀行中山分行（下稱華南銀行中山分行）
    以力銘實業行籌備處名義開立000000000000號帳戶，甲○○
    並於開戶後立即於該分行門口將上開帳戶之存摺與印鑑交付
    「詹爵維」，藉以獲得新臺幣（下同）二千元之酬金。俟曹
    立松取得前開資料後，旋即提供力銘實業行之設立文件向中
    國信託商業銀行（下稱中國信託銀行）及臺灣美國運通國際
    有限公司（下稱美國運通公司）申請特約商店之電子式刷卡
    機各乙臺，置放於富貴酒家營業處所，共同提供客戶刷卡消
    費之用，總計自同年八月間起至九十一年六月間止，甲○○
    幫助曹立松連續以此詐術短報共計高達二千五百五十三萬四
    千二百七十元之特種稅率銷售額，足以生損害於稅捐稽徵機
    關對於稅捐稽徵之正確性。因認被告違反稅捐稽徵法第四十
    三條第一項之幫助他人逃漏稅捐罪嫌云云。
二、按犯罪事實應依證據認定之，無證據不得認定其犯罪事實。
    又不能證明被告犯罪者，應諭知無罪之判決，刑事訴訟法第
    一百五十四條第二項、第三百零一條第一項分別定有明文。
    又事實之認定，應憑證據，如未能發現相當證據，或證據不
    足以證明，自不能以推測或擬制之方法，為裁判基礎（最高
    法院四十年台上字第八六號判例參照）；且認定犯罪事實所
    憑之證據，雖不以直接證據為限，間接證據亦包括在內，然
    而無論直接證據或間接證據，其為訴訟上之證明，須於通常
    一般之人均不致有所懷疑，而得確信其為真實之程度者，始
    得據為有罪之認定，倘其證明尚未達到此一程度，而有合理
    之懷疑存在而無從使事實審法院得有罪之確信時，即應由法
    院為諭知被告無罪之判決（最高法院七十六年台上字第四九
    八六號判例參照）。
三、本件公訴人認被告甲○○涉犯違反稅捐稽徵法犯行，係以被
    告甲○○之自白，證人范偉敏、張智威、葉辛、彭鵬如、陳
    明炫等人之證述，及財政部臺北市國稅局中南稽徵所九十三
    年十一月九日財北國稅中南營業一字第０九三００四一四七
    六號函，華南銀行中山分行力銘實業行籌備處存款帳戶00
    0000000000號帳戶開戶資料表，被告當庭書寫字
    跡，臺灣臺北地方法院檢察署公務電話紀錄表，中國信託銀
    行九十三年七月六日陳報狀，美國運通公司九十三年七月八
    日九三美通字第０七０一號函，中國信託銀行特約商店撥款
    明細表、美國運通公司特約商店刷卡報表請款報表，力銘實
    業行之稅籍資料財政部財稅資料中心九十三年七月二十三日
    資五字第九三０七五九一九號函等資為論據。
四、訊據被告堅決否認犯行，辯稱：因為我剛出獄，跟詹爵維不
    熟，詹爵維告訴我，如果我辦好證件，就給我二千元，我不
    知道我如何逃漏稅捐，我的概念裡面沒有逃漏稅捐的問題，
    如果我知道的話，我就不會幫他辦理證件，我沒有以力銘實
    業行之名義向銀行申請刷卡機，所以我如何幫助逃漏稅捐等
    語。
五、經查：
（一）被告對於申辦力銘實業行之設立登記相關事宜及以力銘實
      業行籌備處之名義開立華南商業銀行之帳號等情，均已坦
      認，而力銘實業行，向中國信託銀行及美國運通公司申請
      特約商店之電子式刷卡機各一台，確曾提供富貴酒家之客
      人刷卡消費之用，亦有證人范偉敏、張智威、葉辛、彭鵬
      如、陳明炫等人之證述可稽，復有中國信託銀行九十三年
      七月六日陳報狀，美國運通公司九十三年七月八日九三美
      通字第０七０一號函，中國信託銀行特約商店撥款明細表
      、美國運通公司特約商店刷卡報表請款報表，力銘實業行
      之稅籍資料財政部財稅資料中心九十三年七月二十三日資
      五字第九三０七五九一九號函等資為論據。復據證人即富
      貴酒店之負責人曹立松於法務部調查局台北市調處調查中
      亦證稱並不認識本案被告甲○○等情。足見，公訴人以被
      告申辦力銘實業行及該實業行籌備處之銀行帳戶後，將存
      摺及印章等相關資料，以代價二千元，交付年籍不詳之「
      詹爵維」，應可確認。
（二）次查，被告以二千元之代價，擔任力銘實業行之負責人，
      並將申辦後之相關設立資料及以力銘實業行籌備處之名義
      所申辦之銀行帳戶存簿、印章交付給「詹爵維」，依被告
      交付上開力銘實業行設立之相關資料及銀行帳戶存簿予「
      詹爵維」，在客觀上固可確認上開銀行帳戶係供力銘實業
      行存、提款之用，惟衡之常理，此種提供人頭設立公司及
      提供帳戶供人使用，常係不法詐騙份子，為掩飾其不法行
      徑，以避免執法人員循線查獲，是被告主觀上充其量僅具
      幫助他人詐欺之不確定故意，然幫助犯之成立，行為人主
      觀上須有幫助故意，客觀上須有幫助行為。而幫助犯係從
      屬於正犯而成立，並無獨立性，故幫助犯須對正犯之犯罪
      事實，具有共同認識而加以助力，始能成立，其所應負責
      任，亦以與正犯有同一認識之事實為限，若正犯所犯之事
      實，超過其共同認識之範圍時，則幫助者事前既不知情，
      自不負責；從犯對正犯行為所認識之內容，如與正犯所發
      生之事實不一致時，應僅就其所認識之範圍負責；刑法上
      之幫助犯，係對於犯罪與正犯有共同之認識，而以幫助之
      意思，對於正犯資以助力者而言。若於正犯之犯罪無共同
      之認識，則非幫助犯（最高法院七十五年度台上字第一五
      ○九號、八十四年度台上字第五九九八、六四七五號、八
      十八年度台上字第一二七０號判決參照）。而本案公訴人
      所主張富貴酒店逃漏稅捐之事實，尚與被告幫助正犯詐欺
      之不確定故意有間，已超過被告共同認識之範圍，換言之
      ，被告對於正犯以前開方式逃漏稅捐等情，應無預見之可
      能性，當難認被告就該逃漏稅捐之事實與正犯有何共同之
      認識。
（三）綜上所述，本件既無任何積極證據足認被告係基於幫助之
      意思，幫助正犯逃漏稅，自不得遽認被告有何前揭之犯行
      。揆諸首揭說明，不能證明被告犯罪，依法自應諭知無罪
      之判決。
據上論斷，應依刑事訴訟法第三百零一條第一項，判決如主文。
本案經檢察官李鴻維到庭執行職務
中　　華　　民　　國　　94　　年　　1 　　月　　10　　日
　　　　　　　　　刑事第十六庭  審判長　法官  劉嶽承
                                        法官  林麗真
                                        法官  胡宗淦
以上正本證明與原本無異。
如不服本判決，應於判決送達後10日內，向本院提出上訴狀。
　　　　　　　　　　　　　　　　書記官　孫捷音
中　　華　　民　　國　　94　　年　　1 　　月　　10　　日
